【裁判字號】    99,交聲,2386
【裁判日期】    991029
【裁判案由】    聲明異議
【裁判全文】
臺灣高雄地方法院交通事件裁定        99年度交聲字第2386號
原處分機關  高雄市政府交通局
異  議  人
即受處分人  甲○○
上列異議人即受處分人因違反道路交通管理處罰條例案件，對於
高雄市政府交通局中華民國99年8 月12日所為之處分（原處分：
高市交裁字第裁32-B00000000號），聲明異議，本院裁定如下：
    主  文
異議駁回。
    理  由
一、原處分意旨略以：異議人即受處分人甲○○於民國99年7 月
    20日晚上10時45分許，駕駛車號OHU-415 號重型機車，行經
    高雄市○○區○○路608 巷口，為巡邏員警見其騎車狀況有
    異，予以攔停，發覺異議人疑似飲酒後，乃提供飲水及告知
    實施酒測之程序，經異議人以等待友人前來等藉口消極不配
    合，員警遂掣單舉發，爰依道路交通管理處罰條例第35條第
    4 項前段、第67條第2 項之規定，裁處異議人罰鍰新臺幣（
    下同）6 萬元，並吊銷駕駛執照，3 年內不得考領等語。
二、異議人聲明異議意旨略以：伊當天沒有喝酒，騎車狀況也正
    常，員警並非執行臨檢，無權攔查伊；伊也不敢拒絕酒測，
    檢測結果無酒精反應，員警卻一再刁難要再測，伊怕員警栽
    贓，要求等伊聯絡周姓議員到場見證，因周姓議員當時手機
    打不通，以致於無法聯絡上，員警將伊帶回啟文派出所內，
    卻用舊城派出所名義舉發，可見員警係濫用職權，想要報復
    伊之前讓啟文派出所所長周美鳳調職之事，伊於99年10月22
    日亦當面向舊城派出所所長陳孟兒確認該所並未為該舉發通
    知單；又伊駕駛執照已使用40年從無違規紀錄，近來卻被員
    警聯合報復，請法院主持公道，爰依法聲明異議，請求撤銷
    原處分云云。
三、按警察對於已發生危害或依客觀合理判斷易生危害之交通工
    具，得予以攔停，要求駕駛人或乘客出示相關證件或查證其
    身分，及要求駕駛人接受酒精濃度測試之檢定，警察職權行
    使法第8 條第1 項第1 款、第3 款分別定有明文。又義務人
    或利害關係人對警察依本法行使職權之方法、應遵守之程序
    或其他侵害利益之情事，得於警察行使職權時，當場陳述理
    由，表示異議，前項異議，警察認為有理由者，應立即停止
    或更正執行行為；認為無理由者，得繼續執行，經義務人或
    利害關係人請求時，應將異議之理由製作紀錄交付之，義務
    人或利害關係人因警察行使職權有違法或不當情事，致損害
    其權益者，得依法提起訴願及行政訴訟，警察職權行使法第
    29條亦有明文。是以，為兼顧受攔檢人之權益及大眾交通安
    全之公共利益，當員警依客觀情狀判斷有攔檢施以酒精測試
    之必要時，汽車駕駛人不得無故拒絕，縱可當場提出異議，
    但若員警認為無理由時，仍應繼續執行，駕駛人僅可於事後
    提出行政救濟，而不能以據為其當場得拒絕酒精濃度測試之
    正當理由，俾利員警發揮維護公眾安全、維持交通秩序之公
    益目的。次按汽車駕駛人，駕駛汽車經測試檢定酒精濃度超
    過規定標準者，處1 萬5 千元以上6 萬元以下罰鍰，並當場
    移置保管其車輛及吊扣其駕駛執照1 年；汽車駕駛人拒絕接
    受第1 項測試之檢定者，處6 萬元罰鍰，並當場移置保管其
    車輛及吊銷其駕駛執照，且3 年內不得考領駕駛執照，道路
    交通管理處罰條例第35條第1 項第1 款、第4 項前段、第67
    條第2 項分別定有明文。而道路交通管理處罰條例第35條第
    4 項之所以規定「拒絕酒精濃度測試之檢定」除應課予罰鍰
    6 萬元外，並應當場移置保管該汽車及吊銷該駕駛執照，較
    諸同條第1 項規定酒後駕車之處罰更為嚴厲，目的在於不使
    拒絕酒精濃度測試檢定之駕駛人反而獲得寬典，否則無異鼓
    勵駕駛人拒絕接受測試。再關於處罰基礎，係因人體內酒精
    含量由開始飲酒時依飲酒量漸漸累積增加，在完成飲酒時體
    內酒精含量達到最高，隨後依代謝率逐漸代謝；基此，倘駕
    駛人遭員警攔停後，積極拒絕接受酒精測試或消極推諉拖延
    ，致其體內酒精濃度因時間經過而逐漸代謝降低，對於其他
    立即配合測試之駕駛人顯有不公，且亦明顯有礙警員職務之
    順利進行。是故，駕駛人經警告知酒精濃度測試標準及流程
    後，不論以積極行為表示拒絕或以消極不配合方式排斥酒測
    ，均屬「拒絕接受酒精濃度測試」。
四、查本件異議人有於上揭時間、地點，騎乘機車為警攔查，要
    求實施酒精濃度測試，及依道路交通管理處罰條例第35條第
    4 項前段規定掣單舉發等節，有高雄市政府警察局舉發違反
    道路交通管理事件通知單、陳情書、車號查詢重型機車車籍
    資料在卷可稽（本院卷第7 、14、17頁），且為異議人不爭
    執，是本件爭點厥為：(一)員警攔查異議人是否適法？(二)異議
    人有無拒絕酒測？(三)員警所為舉發通知單有無記載不實？經
    查：
  (一)證人即任職高雄市政府警察局左營分局舊城派出所之員警呂
    季光到庭結證：伊於99年7 月20日晚上10時45分許，與替代
    役男劉宗佑各騎一輛警用機車在左營大路上巡邏，目睹異議
    人車速蠻快，有點蛇行，左轉軍校路，伊遂跟在異議人車後
    約5 分鐘，在軍校路、和光路路口攔下異議人，請其出示證
    件，當場聞到酒味，經詢問異議人，異議人承認有喝一點酒
    ，伊問異議人是否可實施酒測，並拿出酒測器，異議人說要
    等議員朋友來，但之後異議人一直講電話，已經等了快一個
    小時，異議人仍說沒有人在旁作證，無法做酒測，伊跟異議
    人說這麼多員警在這邊沒有辦法等這麼久，異議人就含著酒
    測器，但沒有用力吹，所以測得數據都是零，後來伊就問異
    議人願不願意回派出所，異議人說願意，就帶異議人回舊城
    派出所，並掣單舉發等語明確（見本院卷第41至43頁），復
    有高雄市政府警察局左營分局99年9 月1 日高市警左分六字
    第0990025928號函在卷可稽（見本院卷第21頁）。本院審酌
    ，證人雖為本件舉發員警，惟其到庭所陳述之上開舉發經過
    ，經查尚無違反經驗或論理法則之處，且遍查本件卷存證據
    資料，並無任何積極證據足以證明其前揭所述係虛偽不實，
    亦無足可顯信渠等陳述不可採信之品性證據或前科證據存在
    ，自不得僅因其為本件開單舉發異議人之員警，即遽予否認
    其上開證述之可信性，且證人與異議人間素昧平生，並無仇
    隙嫌怨，而警員執行公務時，本身即受有行政懲處責任之監
    督，且證人到庭具結作證，更係以刑事責任擔保其證言之真
    實性，明確指出異議人於上揭時、地有車速蠻快、蛇行等駕
    駛狀態，衡諸常情，員警於巡邏過程中，若非從外觀觀察受
    攔檢人已足判斷有飲酒等危險行為，自無恣意要求實施酒測
    、自找麻煩之理，是證人於本院結詞情節應堪採信，異議人
    質疑證人即舉發員警呂季光將其攔查之適法性云云，無可憑
    採。
  (二)本院並當庭播放高雄市政府警察局左營分局函附之取締過程
    錄影、錄音光碟，供異議人確認光碟內身穿黃色上衣之男子
    為其本人，且光碟內容即為當天攔查情形無誤後，徵得異議
    人同意，由本院自行勘驗光碟內容，光碟檔案全長時間約19
    分，結果略為：異議人手持一瓶礦泉水，表示要有議員在
    旁邊才肯實施酒測員警告知時間為7 月20日晚上10時20分
    及拒絕酒測之效果為罰款、吊扣駕照，異議人持續飲用礦泉
    水並說沒有關係，要等議員來警員提示酒測用清潔之吸管
    ，並裝置酒測儀上，請異議人進行酒測，異議人手持行動電
    話時而頭向上仰，並向後躲閃，要求等到議員到後再進行測
    試警員要求異議人待在原地撥打電話，異議人說警員這樣
    妨害其自由，一直重複說要等議員來再進行酒測警員再次
    要求接受酒測，並告知如果不要就是拒測，要扣車子，異議
    人說其未飲酒，只要議員來，馬上接受酒測，並一直撥打行
    動電話，有本院勘驗筆錄及錄影光碟內容擷取照片4 張在卷
    可稽（見本院卷第22、27至29、43頁）。本院審酌，依光碟
    錄影內容顯示，異議人雖無明確表示拒絕酒測，惟確有以消
    極不配合抑或表示要打電話、等議員前來之方式拖延時間。
    且依證人呂季光前開所述，異議人消極不配合接受酒測時間
    超過1 個鐘頭，異議人於本院亦自承員警在現場要求伊實施
    酒測之時間有20分鐘以上等語（見本院卷第44頁），本院認
    異議人以消極不配合之方式拖延時間，已達到拒絕配合之效
    果，導致員警無法實施酒精濃度測試，經員警多次勸導，並
    告以拒測之法律效果及多次詢問異議人是否接受酒測，仍不
    配合酒測之行為甚明，而此種消極不配合之方式，揆諸前揭
    法條意旨之說明，核屬「拒絕接受酒精濃度測試」之違規行
    為。異議人猶以並未拒絕，係要等議員前來才願酒測云云置
    辯，委不足採。
  (三)本件係任職高雄市政府警察局左營分局舊城派出所之員警呂
    季光在舊城派出所內掣單舉發，並經其主管即所長陳孟兒核
    章確認，有上開高雄市政府警察局舉發違反道路交通管理事
    件通知單、高雄市政府警察局左營分局99年8 月27日高市警
    左分六字第0990025207號函、99年9 月1 日高市警左分六字
    第0990025928號函各1 份在卷可稽（見本院卷第7 、26、21
    頁），又證人即員警呂季光既係舊城派出所員警，於舉發過
    程，自無將異議人帶往啟文派出所之必要，異議人所指證人
    係將其帶回啟文派出所內舉發來報復伊之前讓啟文派出所所
    長調職云云，顯屬無據，亦與本件異議人之違規行為無涉，
    自無從為有利異議人之認定。異議人又稱舊城派出所長陳孟
    兒於99年10月22日已當面向其表示未曾為本件舉發通知單云
    云，惟經本院電詢結果並無此事，此有本院99年10月27日本
    院與陳孟兒之公務電話紀錄1 紙附卷可憑（見本院卷第55頁
    ），是異議人此部分之詞亦屬無稽，委無可採。
  (四)末查，異議人前於87年4 月25日、95年4 月14日即有駕駛OD
    V-117 號、XAG-827 號重型機車違規紀錄，此有高雄市政府
    交通局99年8 月27日高市交裁字第0990037573號函文暨交通
    工具違規查詢表1 份附卷可稽（見本院卷第24至25頁），是
    異議人另謂其未曾有違規紀錄，亦無所據，無可憑採。
  (五)從而，本件異議人異議意旨，均無足採，其違規行為，事證
    明確，堪以認定。
五、綜上所述，異議人確有於上揭時、地騎乘機車經員警攔停稽
    查時，拒絕接受酒精濃度測試檢定之違規行為，原處分機關
    依道路交通管理處罰條例第35條第4 項前段之規定，裁處異
    議人罰鍰6 萬元，吊銷駕駛執照，且依同條例第67條第2 項
    之規定，3 年內不得考領駕駛執照，核屬無誤，本件異議為
    無理由，應予駁回。
六、據上論斷，應依道路交通管理處罰條例第87條第2 項、道路
    交通案件處理辦法第19條，裁定如主文。
中    華    民    國    99    年    10    月    29    日
                  交通法庭  法  官   李俊霖
以上正本證明與原本無異。
如不服本裁定，應於收受送達後5 日內向本院提出抗告狀。
中    華    民    國    99    年    10    月    29    日
                            書記官   武凱葳

司法院資訊處製作；財團法人民間司法改革基金會備份。
